【裁判字號】    98,審抗,117
【裁判日期】    980429
【裁判案由】    拍賣抵押物
【裁判全文】
臺灣臺北地方法院民事裁定             98年度審抗字第117號
抗  告  人  甲○○
                        2
相  對  人  國泰世華商業銀行股份有限公司
法定代理人  乙○○
上列當事人間拍賣抵押物事件，抗告人對於中華民國98年4 月1
日本院98年度審司拍字第195 號裁定，提起抗告，裁定如下：
    主  文
抗告駁回。
抗告程序費用新台幣壹仟元由抗告人負擔。
    理  由
一、按民法第873 條第1 項規定，抵押權人於債權已屆清償期而
    未受清償者，得聲請法院拍賣抵押物，就其賣得價金而受清
    償，是抵押權人依此規定聲請拍賣抵押物，係屬非訟事件，
    法院所為准駁之裁定，無確定實體法上法律關係存否之性質
    ，於債權及抵押權之存否，亦無既判力。故祗須其抵押權已
    經依法登記，且抵押債權已屆清償期而未受清償，法院即應
    為准許拍賣抵押物之裁定。至於實體上法律關係有爭執之人
    ，為求保護其權利，應另提起訴訟，以求解決。
二、本件相對人主張：伊經行政院金融監督管理委員會核准概括
    承受中聯信託投資股份有限公司全部之資產、負債及營業。
    而第三人季鴻超於民國94年6 月20日，以其所有如原裁定附
    表所示之不動產（以下稱系爭不動產）設定新台幣（下同）
    12,960,000元之本金最高限額抵押權，存續期間自94年6 月
    17日起至134 年6 月16日止，清償期依照各個契約約定，並
    經登記在案，嗣第三人季鴻超於94年6 月17日簽立貸款契約
    ，分別向伊借款200 萬元及880 萬元，後向伊申請延長本金
    寬限期限至97年10月22日，雙方即於97年3 月13日簽訂契據
    變更約定書，延長本金寬限期限至97年10月22日，並約定若
    未依約償還債務，則喪失期限利益，債務視為全部到期，詎
    第三人季鴻超僅繳付數期後即未依約繳付本息，尚積欠本金
    10,528,609元、利息及違約金未清償，債務視為全部到期，
    嗣第三人季鴻超於97年6 月5 日將系爭不動產之所有權移轉
    登記予抗告人，為此聲請拍賣抵押物以資受償等語。
三、抗告意旨略稱：於97年10月22日至98年4 月3 日期間，相對
    人已核准寬限期，並於98年4 月3 日簽訂契據變更契約書，
    並無相對人所稱未按期繳納本息之情形，且應繳利息部分相
    對人已同意分期繳納，伊並無未依約繳納本息之情形，而伊
    繳交39,000元支付97年10月22日到期之利息，係因相對人失
    職行為造成，並非伊遲延繳息等語，然查，本件相對人上開
    主張，業據其提出抵押權設定契約書暨其他約定登記事項、
    他項權利證明書、貸款契約、契據變更約定書、借款金額明
    細表、土地及建物登記簿謄本等件為證，原裁定據以准許相
    對人拍賣抵押物之聲請，即無不當，至抗告人前開所稱縱然
    屬實，亦係實體上之爭執，並非非訟程序所得加以審究。從
    而，抗告意旨指摘原裁定不當，聲明廢棄，為無理由，應予
    駁回。
四、據上論結，本件抗告為無理由。依非訟事件法第46條、第21
    條第2 項、第24條第1 項，民事訴訟法第495 條之1 第1 項
    、第449 條第1 項、第78條，爰裁定如主文。
中    華    民    國    98    年    4     月    29    日
                民事第六庭  審判長法    官  劉坤典
                                  法    官  張松鈞
                                  法    官  蔡和憲
以上正本係照原本作成。
如不服本裁定，僅得於收受本裁定正本送達後10日內，以適用法
規顯有錯誤為理由，向本院提出再抗告狀（須附繕本一份及繳納
再抗告裁判費新台幣1,000 元），經本院許可後始可再抗告。
中    華    民    國    98    年    4     月    29    日
                                  書記官    陳莉庭


司法院資訊處製作；財團法人民間司法改革基金會備份。
